【裁判字號】    99,交抗,1937
【裁判日期】    991008
【裁判案由】    違反道路交通管理處罰條例
【裁判全文】
臺灣高等法院交通事件裁定            99年度交抗字第1937號
抗  告  人
即受處分人  甲○○
上列抗告人因違反道路交通管理處罰條例案件，不服臺灣士林地
方法院民國99年8月31日所為裁定（99年度交聲字第850號），提
起抗告，本院裁定如下：
    主  文
抗告駁回。
    理  由
一、原處分意旨以：受處分人甲○○於民國99年6月21日9時40分
    ，駕駛車號245-CT號營業一般小客車，行經臺北縣汐止市○
    ○街753巷口設有燈光號誌管制之交岔路口時闖越紅燈，經
    警舉發「駕車行經有燈光號誌管制之交岔路口闖紅燈」之違
    規，依道路交通管理處罰條例第53條第1項之規定，處罰鍰
    新幣（下同）2,700元，並依同條例第63條第1項第3款（原
    處分漏載第3款）規定，記違規點數3點。
二、原審裁定則以：異議人即受處分人之車號245-CT號營業一般
    小客車，於前揭時、地，行經有燈光號誌管制之交岔路口闖
    紅燈，有違規行為遭警攔停舉發等情，有臺北縣政府警察局
    北縣警交大字第C00000000號舉發違反道路交通管理事件通
    知單影本1紙附卷可稽。異議人稱事發時伊跟在1輛社區巴士
    後面行進，被警察攔停舉發伊有闖紅燈之違規，惟因伊跟在
    社區巴士後面行進，被擋住視線，縱有闖紅燈，也是被社區
    巴士誤導，於不知有闖紅燈之情形下被舉發違規行為云云；
    惟有關異議人於上開時、地駕車闖紅燈之事實，經證人即舉
    發違規事實之員警陳仁耀於原審對異議人「駕車行經有燈光
    號誌管制之交岔路口闖紅燈」之違規情形證述明確，衡以證
    人陳仁耀為臺北縣政府警察局汐止分局（下稱汐止分局）社
    后派出所警員，係依法執行路檢勤務時，適時發現異議人駕
    車行經燈光號誌管制之交岔路口有闖紅燈之違規事實，立即
    舉發違規，其與異議人素不相識，復無怨隙，應無甘冒觸犯
    偽證罪責，故意構詞誣陷異議人之必要，苟無其他積極證據
    可佐，難認其有何濫行舉發違規之情形，故其所為之證言，
    堪予採信。異議人另辯以：伊跟在社區巴士後面行進，被擋
    住視線，根本不知有紅綠燈，且為何社區巴士駕駛沒事而伊
    有事云云；按違反行政法上義務之行為非出於故意或過失者
    ，不予處罰，行政罰法第7條第1項定有明文。再道路交通管
    理處罰條例所規定之裁罰，本屬行政罰之性質，法律無特別
    規定時，不論行為人違規行為係出於故意、過失，均屬應處
    罰之行為。（司法院大法官會議釋字第275號解釋意旨參照
    ）是縱異議人所辯屬實，且其行為係無心之過所造成之過失
    行為，仍無解於違規行為之成立。異議人雖非故意違規，惟
    當時未注意燈號，異議人所自承，異議人亦到庭陳稱：伊有
    跟他說伊是跟著是社區巴士，伊不排除巴士有偷跑云云（見
    原審卷第16頁反面），證人陳仁耀亦到庭證稱：伊將該計程
    車攔停後，駕駛人跟伊表示他是跟著前面1台小貨車走，他
    沒有看到紅綠燈，但是伊看的時候，只有看到他1台車通過
    停止線，伊是跟他說伊親眼看到他的車單獨通過路口，受處
    分人（即異議人）確有跟伊提到社區巴士的事情（見原審卷
    第16頁反面至第17頁）等語明確，然異議人既為考領駕駛執
    照之合格駕駛人，應知遵守交通規則之重要與必要性，於行
    車時應與前方社區巴士保持適當距離，以能清楚辨識車前狀
    況及號誌轉換，非一昧跟隨前方社區巴士行進，此不啻使自
    身處於易肇事風險之中，更危及其他用路人之安全，事發當
    時又非尖峰時間，應無交通紊亂、擁擠阻塞等情，異議人更
    能輕易調整自身與前車適當距離，惟異議人捨此不為，反緊
    跟於社區巴士之後違規闖越路口，是異議人縱無故意，仍有
    應注意而不注意之過失，異議人所執理由，殊無足採。再者
    ，有相同之違規事件而未受相同之取締，涉及主管機關行使
    行政裁量權適法與否之問題，遵守法規為每一國民之責任，
    不得以他人違規行為未被取締、有無取締或如何被取締，而
    作為自己亦可不遵守規定之理由，即違規之人不得主張「不
    法之平等」，是異議人所辯，縱令屬實，亦不得據為本件阻
    卻違規之正當事由。異議人又質以：當時警員並非在值勤勤
    務，係在路邊陰影處躲太陽、停等紅燈，所在位置之視野應
    無法看到紅綠燈，僅係偶見本車單獨通過巷口，隨後才有車
    潮通過，依計量車流直覺判斷本車闖紅燈，尾隨尋覓本車開
    單告發云云，且異議人亦到庭陳稱：證人不是站立，而是騎
    摩托車在躲太陽，該處是伯爵社區的出口，以證人的位置應
    該看不到交通號誌。如果證人確實站在路口，為何沒有看到
    第1部的社區巴士，伊是第2部車。除非是證人所站的位置是
    在視線比較狹窄的地方才會看不到第1部車。伊是在伯爵山
    莊出入口的時候放慢速度，要找客人，當時還看到證人，所
    以伊對證人所在的位置非常清楚，他是與一群摩托車在陰影
    下躲太陽，而且是靠近邊牆，位置就如伊所提出的照片所示
    （見原審卷第17頁反面）云云，惟證人陳仁耀證稱：當時以
    伊站的位置，完全沒有任何會阻礙伊視線的物品。照片2的
    部分，伊的位置是大約在照片右邊沒有人停的機車停車位處
    ，伊當時的勤務就是告發違規的勤務，因為那邊是比較大的
    路口，常常有人闖紅燈。照片1中伊的位置是在看得到紅綠
    燈的地方。當時沒有無看到受處分人（即異議人）所稱社區
    巴士。伊是在摩托車上沒錯，但伊那時候是在執勤中，執勤
    的時間是4個小時，伊的勤務就是負責舉發違規，在受處分
    人之前伊也舉發有3、4件的闖紅燈違規，伊不是在那邊休息
    （見原審卷第16頁反面至第17頁反面）等情明確，再觀之異
    議人事後現場拍攝之照片及其繪製之現場圖所示，證人陳仁
    耀值勤之位置視野尚稱寬廣，並無明顯遮蔽物足以影響舉發
    員警判斷該路段燈光號誌狀態，以一般執勤員警之專業訓練
    而言，對於該職務上事項之觀察力自較一般人更為專注，其
    誤判之可能性極低，自有可信之處。況異議人又未提出其他
    積極證據足資推翻前項舉發認定之事實，實難認證人陳仁耀
    有何依計量車流直覺判斷異議人行車闖紅燈，而濫行舉發違
    規之情形，當甚明確。又證人陳仁耀當天既在康寧街753巷
    口執行交通稽查勤務，其攔下異議人之路口自為康寧街口附
    近，異議人辯稱是靠近明峰街口云云，應屬卸責之詞，又因
    與違規之認定處罰無涉，且仍無解於其有本件違規行為之事
    實，亦不符合法定不予處罰之要件，自不得據為免罰事由。
    至異議人於聲明異議狀中質疑為何未調閱該巷口及前後路段
    之監視紀錄乙情，依原審職權調查結果，汐止市○○街753
    巷口並未設置監視錄影器，有台灣士林地方法院公務電話紀
    錄1紙在卷可佐。原處分機關以道路交通管理處罰條例第53
    條第1項之規定，處罰鍰2,700元，並依同條例第63條第1項
    第3款規定，記違規點數3點，核無不合，異議人指摘原處分
    不當，非有理由，應予駁回。
三、抗告意旨略以：員警避重就輕，持續說謊等。
四、按汽車駕駛人，行經有燈光號誌管制之交岔路口闖紅燈者，
    處1,800元以上5,400元以下罰鍰，道路交通管理處罰條例第
    53條第1項定有明文。又汽車駕駛人，違反同條例第53條者
    ，除依原條款處罰鍰外，並記違規點數3點，同條例第63條
    第1項第3款亦有規定。查抗告人前揭闖紅燈之行為，據證人
    即舉發員警陳仁耀於原審到庭證稱：伊當時是站在753巷巷
    口執勤，在伊面前是一個橫的康寧街，當天太陽很大，伊往
    右邊看，發現康寧街街上的燈號是紅燈，轉回來看就看到一
    台計程車通過停止線的狀況，所以伊就攔停舉發。伊於過了
    路口再往前大約100公尺左右攔停異議人，當時只有他1台車
    闖紅燈」（見原審卷第16頁反面），並有臺北縣政府警察局
    北縣警交大字第C00000000號舉發違反道路交通管理事件通
    知單在卷足憑。證人陳仁耀係本件舉發員警，其所陳述舉發
    經過，並無違反經驗或論理法則之處，且本件卷存證據資料
    ，亦無任何證據可證其前揭所述係虛偽不實，亦無證人有何
    不可採之品性證據存在，自不得因證人為本件開單舉發抗告
    人之員警，即予否認其證述之可信性。況交通警員掣單舉發
    違反道路交通管理處罰條例所列之違規事實，係公務員依法
    就具體事件所為之單方行政行為，基於行政行為推定具有公
    信力原則，其依法處分之事實認定亦為真正無誤，抗告人並
    未提出相關證據以供調查，自不能僅憑抗告人片面指述遽認
    本件舉發交通違規事件有何不當之處；且汽車駕駛人之行為
    有(1)闖紅燈或平交道。(2)搶越行人穿越道。(3)在道路收
    費停車處所停車，不依規定繳費。(4)不服指揮稽查而逃逸
    ，或聞消防車、救護車、警備車、工程救險車之警號不立即
    避讓。(5)違規停車或搶越行人穿越道，經各級學校交通服
    務隊現場導護人員簽證檢舉。(6)行經設有收費站、地磅之
    道路，不依規定停車繳費或過磅等情形之一，當場不能或不
    宜攔截製單舉發者，得逕行舉發。道路交通管理處罰條例第
    7條之2第1項第1至6款定有明文，可知因違規事件有即時性
    及有損公益性，員警可不經科學儀器取得之證據資料，即得
    證明違規行為（道路交通管理處罰條例第7條之2第1項第7款
    參照），而闖紅燈等違規行為，其違規行為多在瞬間發生，
    故委由當場執行取締違規之公務人員，依其認識與判斷，為
    立即取締作為，是警員舉發交通違規既為道路交通管理處罰
    條例所規定之職權行使行為，且經立法機關授權，此為達成
    維持交通秩序目的所必要，無須另有其他如目擊證人或必須
    拍攝照片為之佐證，始構成處分之要件，參以本件警員陳仁
    耀乃依法執行公務之人，與抗告人素不相識，亦無任何嫌隙
    ，顯無設詞攀誣或虛構違規事實陷害抗告人之可能，況其已
    到庭作證，以刑事責任擔保其證言之真實性，故其證述自屬
    可採。原審認原處分機關以抗告人駕車行經有燈光號誌管制
    之交岔路口闖越紅燈左轉，依道路交通管理處罰條例第53條
    第1項規定，裁處罰鍰2,700元，並依同條例第63條第1項第3
    款（原處分漏載第3款），並記違規點數3點，核無違誤，駁
    回其異議，揆諸前揭規定，並無不當，故本件抗告為無理由
    ，應予駁回。
五、依道路交通管理處罰條例第89條，道路交通案件處理辦法第
    26條，刑事訴訟法第412條，裁定如主文。
中    華    民    國    99    年    10    月    8     日
                  刑事第十一庭  審判長  法  官  許宗和
                                        法  官  林海祥
                                        法  官  潘進柳
以上正本證明與原本無異。
不得再抗告。
                                        書記官  任正人
中    華    民    國    99    年    10    月    8     日

司法院資訊處製作；財團法人民間司法改革基金會備份。
